臺灣新北地方法院刑事判決　　　　　　　110年度訴字第639號
公　訴　人　臺灣新北地方檢察署檢察官
被　　　告　黃聖展


選任辯護人　黃敬寓律師（法律扶助律師）
上列被告因強盜案件，經檢察官提起公訴（110 年度偵字第487
號），本院判決如下：
    主  文                                              
黃聖展犯攜帶兇器強盜罪，處有期徒刑參年捌月。未扣案之玩具
手槍壹把沒收，於全部或一部不能沒收或不宜執行沒收時，追徵
其價額。
    事  實
一、黃聖展為黃明宗之子，因在外積欠債務，於民國109 年10月
    24日，得知黃明宗欲前往新北市林口區交付會錢，竟意圖為
    自己不法之所有，基於強盜之犯意，於同日3 時37分許，先
    以電話聯絡黃明宗，謊稱欲見面借款新臺幣（下同）1,000
    元，進而得知黃明宗將於新北市林口區文化北路1 段與文明
    街口等待邱金樹前來搭載，遂駕駛車牌號碼000-0000號自用
    小貨車至附近埋伏，乘黃明宗欲乘上邱金樹車輛之際，猝然
    蒙面出現，將黃明宗之身體推向車輛，並持其攜帶客觀上足
    供兇器使用之玩具手槍抵住黃明宗，喝令黃明宗交出身上的
    包包，以此脅迫方式，至使黃明宗不能抗拒，旋即強行取走
    黃明宗夾於腋下之包包（內有會錢38萬元及自有款項3 萬元
    ，合計41萬元）得手後，立刻駕車逃離現場。
二、案經新北市政府警察局林口分局報告臺灣新北地方檢察署檢
    察官偵查起訴。
    理  由                                              
一、訊據被告黃聖展對於上開犯罪事實坦承不諱，核與證人即被
    害人黃明宗於警詢及偵查中、證人邱金樹、黃金鍔於警詢之
    證述相符，並有LINE對話紀錄及照片、車牌辨識紀錄、車輛
    詳細資料報表各1 份及監視器畫面30張及現場照片1 張附卷
    可稽，足認被告任意性自白與事實相符。又就被告之犯罪動
    機而言，被告於警詢時供稱：我將現金41萬元還給綽號叫「
    阿賢」的人，之前欠他約43萬元，我自己再湊2 萬元出來給
    他等語（見偵卷第9 頁）；於偵查中亦供稱：（問：為何要
    搶錢？）因為我在外欠錢急用等語（見偵卷第98頁），均核
    與證人即被害人於警詢時證稱：我問朋友才知道，我兒子有
    賭債30至40萬元左右等語（見偵卷第16頁）；及於偵查中證
    稱：被告在外有債務，我本來不知道他有欠債，我是被搶後
    警察跟我說應該是認識的人犯案，才知道我的行蹤，我聯想
    了一下，想說可能是我兒子，所以我回家就立刻去他車上看
    ，就看到一把玩具手槍，我後來有問他你是不是在外面欠債
    ，他跟我說在外面欠了約43萬元等語相符（見偵卷第89頁）
    ，堪認被告係因在外積欠債務方為上開犯行無訛。被告於本
    院準備程序辯稱係因父親好賭，為避免父親將金錢用以賭博
    而為上開犯行云云，顯與上開事證及常情未合，毫無足採。
    被告聲請傳喚證人黃明宗，欲證明被告強盜之動機，惟此部
    分業經認定如前，本院認並無再行調查之必要，爰不予調查
    ，併此敘明。綜上，本案事證明確，被告犯行堪以認定，應
    依法論科。
二、核被告所為，係犯刑法第328 條第1 項之強盜罪而有同法第
    321 條第1 項第3 款攜帶兇器之情形，應論以同法第330 條
    第1 項之攜帶兇器強盜罪。被告強盜之對象為其父親，其父
    親基於愛子心切，自始至終均表明不願追究被告責任，被告
    所為與任意強盜他人有別，本院審酌被告所犯罪名之法定最
    低本刑為7 年，與其前揭犯罪情狀相衡，實嫌過重，不無情
    輕法重，在客觀上足以引起一般人之同情，有堪資憫恕之情
    ，爰依刑法第59條規定，減輕其刑。爰以被告之責任為基礎
    ，並審酌被告係因在外積欠債務之犯罪動機，被告持玩具手
    槍以上開方式為強盜犯行之犯罪手段，被告於警詢時自稱經
    濟狀況勉持，並於本院審理時自稱目前在賣臭豆腐，與父母
    同住等生活狀況，被告先前有不能安全駕駛之論罪科刑紀錄
    ，目前尚在緩刑期間，可見其品行欠佳，其自稱高中畢業之
    智識程度，其與被害人係父子關係，竟仍為本件犯行，其犯
    後始終坦承犯行，且已獲被害人原諒並表示不再追究之犯後
    態度等一切情狀，量處如主文所示之刑，以示懲儆。又本件
    被告並非受2 年以下有期徒刑、拘役或罰金之宣告，自無從
    依刑法第74條規定宣告緩刑，併此敘明。
三、按供犯罪所用、犯罪預備之物或犯罪所生之物，屬於犯罪行
    為人者，得沒收之，刑法第38條第2 項前段定有明文。次按
    前2 項之沒收，於全部或一部不能沒收或不宜執行沒收時，
    追徵其價額，刑法第38條之1 第3 項定有明文。本件被告用
    以強盜之玩具手槍1 把，為被告所有，業據其供承在卷，且
    係供其犯本罪所用之物，雖未扣案，仍應依上開規定宣告沒
    收，並諭知於全部或一部不能沒收或不宜執行沒收時，追徵
    其價額。至被告強盜取得之財物，被害人已表明被告已還清
    ，不願追究等語，爰不予宣告沒收。
據上論斷，應依刑事訴訟法第299 條第1 項前段，判決如主文。
本案經檢察官吳姿函提起公訴，檢察官秦嘉瑋到庭執行職務。
中    華    民    國   110    年    11    月    24    日
                  刑事第十二庭  審判長法  官  陳正偉
                                      法  官  鄭淳予
                                      法  官  陳志峯
以上正本證明與原本無異。
如不服本判決應於收受判決後20日內向本院提出上訴書狀，並應
敘述具體理由。其未敘述上訴理由者，應於上訴期間屆滿後20日
內向本院補提理由書（均須按他造當事人之人數附繕本）「切勿
逕送上級法院」。
                                      書記官  喻誠德
中    華    民    國   110    年    11    月    24    日
附錄本案論罪科刑法條全文：
中華民國刑法第330條
犯強盜罪而有第三百二十一條第一項各款情形之一者，處七年以
上有期徒刑。
前項之未遂犯罰之。